【裁判字號】    92,上更(一),140
【裁判日期】    920829
【裁判案由】    搶奪
【裁判全文】
臺灣高等法院高雄分院刑事判決                九十二年度上更(一)字第一四號
    上  訴  人
    即  被  告  丙○○
    選任辯護人  謝國允律師
    上  訴  人
    即  被  告  乙○○
右上訴人等因搶奪案件，不服臺灣高雄地方法院八十九年度訴字第七○八號中華民國
八十九年九月二十九日第一審判決（起訴案號：臺灣高雄地方法院檢察署八十九年度
偵字第五一七六號），提起上訴，判決後經最高法院發回更審，本院判決如左：
      主  文
上訴駁回。
      事  實
一、丙○○與乙○○係同學關係，於民國八十九年二月二十五日中午，在高雄市○○
    路郵局繳完匯款後，由乙○○騎乘丙○○母親錢玉英所有車牌號碼ＸＫＦ─二三
    八號重型機車附載丙○○，沿高雄市○○街右轉明德街由西往東方向行駛，於同
    日中午十二時十分許，途經明德街七十七號前，丙○○見甲○○左手拿著皮包與
    友人行走在道路白色邊線與路邊停車格間，即向乙○○提議搶奪甲○○皮包，經
    乙○○首肯後，二人遂共同基於意圖為自己不法所有之犯意聯絡，由乙○○依丙○○之指示，將原行駛在白色邊線內車道之機車騎靠近甲○○，再由丙○○下手
    搶奪甲○○之皮包（內有新台幣約一百元硬幣、行動電話手機電池二顆、記事簿
    一本、計算機一台），得手後加速左轉逃逸，適為路人記下車牌號碼，經警循線
    於同日下午四時許，在高雄市苓雅區國際工商前為警查獲。
二、案經高雄市政府警察局苓雅分局移送臺灣高雄地方法院檢察署檢察官偵查起訴。
      理  由
一、訊據被告丙○○、乙○○，丙○○固坦承有搶奪甲○○之皮包，惟辯稱伊當時剛
    繳完註冊費，沒有錢，且在機車停下時被開罰單，心中很生氣，才搶皮包，伊並
    非為了錢，且伊係到派出所坦承搶奪，在此之前警員並無確切證據足認是伊搶奪
    ；另被告乙○○固不否認於前揭時地，騎乘機車附載丙○○於右揭時地行至前開
    地點，惟矢口否認有搶奪犯行，辯稱丙○○事先並未告知要搶奪甲○○皮包，伊
    不知道丙○○要搶他人皮包云云。
二、經查被告丙○○搶奪甲○○皮包之事實，業據上訴人即被告丙○○於警、偵訊、
    原審及本院審理時自白不諱，核與被害人甲○○指述情節相符，且被害人甲○○
    被搶之皮包內，確有新台幣約一百元之硬幣、行動電話電池二顆，此迭據被害人
    甲○○於警偵訊及原審審理中指述綦詳，足認其自白可信。又被告丙○○於偵查
    中自白「搶了皮包之後，看沒有（值錢）東西就丟掉），被告乙○○亦供稱丙○○有翻皮包，看沒有什麼財物始丟棄等語，顯見被告丙○○奪取甲○○之皮包，
    其顯係有不法所有之意圖；再者警員劉國章於本院前審證稱：因潘家只有丙○○
    一個男孩，在丙○○還沒有回家時，就查出係丙○○涉案等語明確（上訴卷第五
    十八頁），雖劉國章於本院結證「他（丙○○）媽媽說丙○○騎出去的時候，我
    們還沒有懷疑」等語，與前供述不符，惟此應係劉國章因時隔已久記憶不清所致
    ，況即認劉國章於本院所述屬實，惟劉國章證稱其有至丙○○家中取得丙○○生
    活照回派出所給被害人指認，被害人指稱是丙○○行搶時，即認定丙○○行搶等
    語，再參諸甲○○指認丙○○行搶之筆錄為八十九年二月二十五日下午二時三十
    分所製作，而丙○○係在同日下午十七時四十二分始至派出所製作筆錄，以及丙○○自承其到派出所時甲○○已在派出所等情，顯見甲○○早在丙○○到派出所
    之前即已指認丙○○行搶，是承辦本案之員警在丙○○自承行搶之前，即已知悉
    丙○○有搶奪犯嫌，丙○○自不符合自首之要件甚明。綜上所述，被告丙○○行
    搶之事證已臻明確，犯行洵堪認定。
三、被告乙○○雖否認知情，惟查
（一）共同被告丙○○於偵訊中供稱：「（乙○○什麼時候知道？）要搶那一剎那，
      要搶之前」、「我告訴他的」、「因為我看到被害人手拿手提包搖啊搖很好搶
      ，我就告訴他我們騎去搶」等語明確。丙○○於原審審理時辯稱：行搶前未告
      知乙○○，偵查中係因檢察官稱，若說不知道乙○○事先已知要行搶，會害乙○○不能交保，要說行搶前已告知乙○○云云。惟經本院勘驗錄音帶，檢察官
      並未向丙○○告以「若說不知道乙○○事先已知要行搶，會害乙○○不能交保
      」等語，有勘驗筆錄可憑。又檢察官在前開訊問過程中，雖有以「什麼叫臨時
      起意？乙○○你沒有跟他講他會騎到旁邊去嗎？你手有多長？你跟騎車的沒講
      好，你敢搶，這種案子很多，每個人都這樣講，騎車要搶人家一定要尾隨，然
      後要動手？不配合能搶嗎？」、「你沒有跟他講，你能夠搶？搶了能逃嗎？他
      知道要加速逃逸嗎？你以前有無搶過？你要擔罪是不是？要擔也沒有關係，擔
      也沒有用，增加你的刑責，犯後態度不佳，還要掩護共犯，你能掩護得了嗎？
      要不要老實講，最後給你機會，你之前為何犯公共危險？」、「你清白的要替
      前科累累的擔，他前科這麼多，要不要說隨便你？」、「不是配合我，你要講
      實情，我跟他沒有仇。你配合我幹什麼。你們二個會不會怎麼樣，事實上跟我
      沒有關係，我是跟你講，你們既然被抓到以前沒有前科要知道反悔，還在那裡
      講假話。」等語，質問被告，惟檢察官前開語句係就案情內容以一般經驗法則
      質問被告，或係就刑法第五十七條量刑審酌之內容訊問被告，並無以強暴、脅
      迫、利誘不當取供之情事，自有證據能力。
（二）又被害人甲○○被搶時，係在明德街，該街為兩線車道，在車道外右側尚劃有
      停車格，於路面邊線與停車格線中尚可供行人之行走寬度，此有被告庭提之照
      片一紙在卷可稽（原審卷五十二頁）；又甲○○於原審指稱：「（當時情形？
      ）我與朋友並肩走，我走在外側，被告撞我的手臂後，就將我手上的皮包搶走
      。」「（歹徒搶完車速為何？）他們搶完後，因前有路口，就快速左轉」、「
      （被告他們機車有無靠近你？）當時我皮包提在左手，突然手臂被撞一下就被
      搶，他們搶完後就馬上左轉，左轉前距路口約十公尺，他們搶完後就加速離去
      。」「當時人車不會很多，對向沒有車，只有一個人在路邊講電話。」等語（
      見原審卷第四十八頁、第七十六、第七十七頁）。被告乙○○於原審亦供承「
      （該路人及車輛是否很多？）還好，但我未注意」，可見本件搶案發生時，道
      路上車輛、行人不多，參酌騎機車之人若非道路車輛甚多之情況下，為避免擦
      撞行人，一般均不會將機車騎近行人；而騎機車行搶後座之人未與前座之人有
      犯意聯絡，其伸手無法奪取被害人之財物，且可能因重心不穩而跌落車下，或
      因被害人之防護財物被奪，而使力抽回，致機車倒地，故機車行搶，後座之人
      若未與騎行之人有犯意聯絡，而單獨行搶，已難置信，惟被告乙○○當時騎機
      車係與被害人擦身而過，且亦快速離去，此業據被告乙○○自承在卷（原審卷
      第二十二頁），被告乙○○若非事先知情，且為配合丙○○行搶，豈會駕車緊
      鄰被害人甲○○而與之擦身而過，且又於得手後加速離去？被告乙○○雖辯稱
      係因路很小及緊張，始會緊鄰被害人及未停車反而加速離去，但明德街當時車
      輛不多，且係雙線道，已如前述，被告辯稱係道路小，已難採信，又被告若非
      事先知悉，當時耳聞有人喊搶劫，與其無關，何須緊張而不停車反而加速逃逸
      ？
（三）綜合丙○○之供述，前座之人若不配合，後座之人實難以行搶之經驗法則，以
      及當時乙○○騎乘機車緊鄰被害人，得手後加速離去等各情，被告乙○○應事
      先知情，且有操控機車配合丙○○行搶及事後逃逸之行為分擔，被告乙○○共
      犯搶奪案事證亦臻明確，所辯不足採信，其犯行亦堪認定。
四、核被告丙○○、乙○○二人所為，均係犯刑法第三百二十五條第一項搶奪罪，其
    二人間，有犯意聯絡及行為分擔，均為共同正犯。原審因而適用刑法第二十八條
    、第三百二十五條第一項之規定，並審酌被告二人均值年輕力壯之年，且身體健
    全，竟不思正道，循合法途徑，獲取財物，而圖不勞而獲，趁被害人疏未防備之
    際，於光天化日之下，公然在街道上出手搶奪被害人財物，目無法紀，危害社會
    治安甚鉅，依其作案之方法及對被害人造成損害之程度，本不宜寬貸，惟念被告
    丙○○犯後坦承犯行，且被告二人已取得被害人原諒等一切情狀，各量處有期徒
    刑八月，其認事用法，均無不合，量刑亦屬適當，被告丙○○上訴意旨以原審量
    刑過重，被告乙○○上訴意旨，否認犯罪，指摘原判決不當，均無理由，應予駁
    回。
據上論結，應依刑事訴訟法第三百六十八條，判決如主文。
本案經檢察官林應華到庭執行職務。
中      華      民      國    九十二    年      八      月    二十九    日
                              臺灣高等法院高雄分院刑事第五庭
                                  審判長法官  吳水木
                                        法官  洪慶鐘
                                        法官  趙文淵
右正本證明與原本無異。
如不服本判決應於收受本判決後十日內向本院提出上訴書狀，其未述上訴理由者，
並得於提起上訴後十日內向本院補提理由書狀（均須按他造當事人之人數附繕本)「
切勿逕送上級法院」。
                                      書記官  吳新貞
中      華      民      國    九十二    年      八      月    二十九   日
附錄：本判決論罪科刑法條：
刑法第三百二十五條第一項
意圖為自己或第三人不法之所有，而搶奪他人之動產者，處六月以上五年以下有期徒
刑。


司法院資訊處製作；財團法人民間司法改革基金會備份。
